臺灣彰化地方法院刑事判決
111年度原訴字第14號
公  訴  人  臺灣彰化地方檢察署檢察官
被      告  李佳穎


選任辯護人  盧兆民律師
被      告  曾柏傑


選任辯護人  張仕融律師
上列被告因加重詐欺等案件，經檢察官提起公訴（110年度偵字
第9842號、第10788號、第11854號、第12533號、110年度偵緝字
第510號），本院依簡式審判程序判決如下：
    主  文
李佳穎、曾柏傑犯三人以上共同冒用公務員名義詐欺取財罪，李
佳穎處有期徒刑一年六月、曾柏傑處有期徒刑一年三月。均緩刑
四年，緩刑期內均付保護管束，且應向執行檢察官指定之政府機
關、政府機構、行政法人、社區或其他符合公益目的之機構或團
體，提供一百二十小時之義務勞務，及各接受法治教育課程一堂
。
附表所示之物，均沒收。
    犯罪事實及理由
一、本案根據被告李佳穎、曾柏傑之自白、證人即共同被告陳堉
    琛、楊子緯、江冠錡、被害人之證詞、現場監視器畫面，可
    以認定以下犯罪事實：
  ㈠李佳穎(暱稱:中韜、風與雷電)於民國109年11月間某日、曾
    柏傑（暱稱:聖哥、哈士奇)於110年2月間某日，基於參與犯
    罪組織之犯意，加入陳堉琛、「麒開得勝」所屬之詐欺集團
    ，該集團是3人以上、以實施詐術為手段，所組成具有持續
    性及牟利性之結構性組織，李佳穎於脫離詐騙集團之犯罪組
    織前，另於110年3月間，招募吳芳玉參與其犯罪組織，李佳
    穎在集團中負責拿人頭帳戶提款卡、發放薪資給車手吳芳玉
    ，曾柏傑則在集團擔任收水之角色。
　㈡嗣於110年3月22日下午2時許，詐欺集團成員、李佳穎、曾柏
    傑、吳芳玉共同意圖為自己不法之所有，基於三人以上、冒
    用公務員名義共同詐欺取財、非法由自動付款設備取財、洗
    錢之犯意聯絡，先假冒中華電信人員撥打電話給程來發，謊
    稱有電話費新臺幣（下同）2萬8千多元待繳等語，之後，詐
    欺集團成員假冒「士林區陳分隊長」，向程來發謊稱涉嫌國
    際洗錢犯罪，又於翌日(23日)下午1時30分許，假冒檢察官
    ，指示程來發去農會領款，並將款項及金融帳戶資料放在其
    指定的地點，程來發因而誤信為真，前往二林鎮農會提領45
    萬3,500元，並依指示將上述現金及二林農會存摺、金融卡
    等物，置放於彰化縣○○鎮○○路00號之空地上。吳芳玉依李佳
    穎、楊子緯之指示，前往該處收取，並於同日下午2時36分
    許起，在位於彰化縣○○鎮○○路0段000號之二林鎮農會，持程
    來發之金融卡，提領帳戶內之款項9萬9,000元，之後，吳芳
    玉即至位於彰化縣○○市○○路0段00號「光南大批發員林店」
    對面的巷子，將所領得之現金、金融卡、存摺等物，交付給
    前來收取之江冠錡。江冠錡再依集團之指示，帶至臺中市北
    屯區交給曾柏傑，曾柏傑再轉交給其他成員，因而成功掩飾
    、隱匿詐欺不法所得之去向。
二、論罪科刑：
  ㈠核被告李佳穎、曾柏傑所為，均係犯刑法第339條之4第1項第
    1款、第2款之三人以上冒用公務員名義共同詐欺取財罪、同
    法第339條之2第1項之非法由自動付款設備取財罪、洗錢防
    制法第14條第1項之洗錢罪、組織犯罪條例第3條第1項之參
    與犯罪組織罪；被告李佳穎另涉犯同條例第4條第1項召募他
    人加入犯罪組織罪（從被告2人之前科紀錄看來，本案為參
    與犯罪組織後之首次犯行）。
　㈡公訴人雖未就被告李佳穎所犯招募他人加入犯罪組織罪起訴
    、亦未在本案引用非法由自動付款設備取財罪，但檢察官已
    經在起訴書之犯罪事實欄清楚載明此部分之犯罪事實，且此
    部分與已起訴之上開參與犯罪組織罪間有想像競合犯之裁判
    上一罪關係，應為起訴效力所及（本院審理時已經告知），
    應併予審理判決。
　㈢公訴人就被告曾柏傑部分，僅記載參與犯罪組織罪，並未引
    用上開罪名，但起訴書已經清楚載明對於本案被告曾柏傑參
    與收水部分，而此部分與上開論罪部分，具有想像競合犯之
    裁判上一罪關係（本院審理時已經告知），本院自得一併審
    理。
　㈣被告二人就前述犯行，與上開犯罪事實所示之人，有犯意聯
    絡與行為分擔，應為共同正犯。
　㈤被告二人以一行為同時觸犯上開罪名，為想像競合犯，應依
    刑法第55條之規定，從一重之加重詐欺取財罪處斷，公訴人
    認為應該成立數罪，容有誤會(召募他人加入犯罪組織罪，
    與上開部分成立想像競合犯，可參見臺灣高等法院高雄分院
    110年度金上更一字第1號刑事判決，該案經最高法院111年
    度台上字第171號判決駁回上訴而確定）。
　㈥被告二人就上開參與犯罪組織、洗錢犯行，被告李佳穎另就
    召募他人加入犯罪組織犯行，已於偵查及本院審理時自白，
    應依組織犯罪條例第8條、洗錢防制法第16條第2項減輕其刑
    （雖然此部分之犯行為想像競合犯，應從一重論以加重詐欺
    取財罪，但想像競合犯本質為數罪，在決定處斷刑時，仍應
    考慮輕罪之加重、減輕其刑之規定，因為這樣才能比較何者
    為較重之刑，且決定輕罪封鎖效果之量刑下限）。
  ㈦關於量刑：
　⒈爰審酌被告李佳穎擔任集團內較為上游之角色，且招募吳芳
    玉加入集團，造成本案被害人受有莫大之金錢損失，實屬可
    議，但被告李佳穎年紀尚輕，思慮難免較為不周，其於本案
    案發之前，並無任何前科，素行良好，被告李佳穎並非中低
    收入戶，其於本院審理時自述：我的學歷是大學畢業，目前
    未婚、沒有小孩、與家人同住，現在跟父親一起從事木工的
    工作，月薪約3萬元，我很後悔，一時起貪念才犯本案等語
    之家庭生活與經濟狀況，辯護人表示：被告李佳穎有意願與
    被害人和解，賠償全部損失，被告李佳穎實因一時貪念而犯
    本案，請求從輕量刑等詞之意見（被告李佳穎於本案言詞辯
    論終結後，與被害人達成和解，且與被告曾柏傑共同賠償全
    部損失，基於訴訟經濟、程序利益考量，本院不再開辯論，
    本案調解程序筆錄，本院將隨同判決書一併寄發給檢察官）
    ，公訴人對於量刑並無意見，經本院通知，被害人並未到庭
    陳述意見等一切情狀，量處如主文所示之刑。
　⒉爰審酌被告曾柏傑不知依靠自己的努力獲取正當財富，貿然
    加入詐欺集團，尤其目前臺灣社會詐欺盛行，廣為媒體所報
    導，被告曾柏傑無視於此，犯罪動機實屬可議，但考量被告
    曾柏傑年紀尚輕，並無任何前科，素行良好，且非中低收入
    戶，其於本院審理時自陳：我的學歷是大學畢業，目前從事
    西點的工作，月薪約3萬2,000元，未婚、沒有小孩，與家人
    同住，因為一時糊塗才會犯下本案，父親在我就讀高中時去
    世，家中經濟狀況不好，希望趕快賺錢，減輕家中負擔等詞
    ，辯護人表示：被告曾柏傑有意願與被害人和解，且非主謀
    ，參與本案集團的時間甚短，被告曾柏傑的家庭成員單純，
    且有正當的工作，被告曾柏傑的祖母年紀很大，身體狀況不
    佳，都要仰賴被告曾柏傑的協助，請求從輕量刑等語之量刑
    意見（辯護人另提出戶籍謄本、在職服務證明書、藥袋為證
    ，被告曾柏傑於本案言詞辯論終結後，亦與被害人達成和解
    ），公訴人對於量刑並無意見，經本院通知，被害人並未到
    庭陳述意見等一切情狀，量處如主文所示之刑。
三、關於緩刑：
  ㈠本件被告李佳穎、曾柏傑未曾因故意犯罪受有期徒刑以上刑
    之宣告，他們年紀很輕，因為一時失慮才犯下本案，犯罪後
    均已坦承犯行，亦有前述量刑情狀，本院認為被告李佳穎、
    曾柏傑經過本案偵審程序，應該會知道警惕，並無再犯的可
    能，因認前開宣告之刑以暫不執行為適當，均宣告緩刑4年
    。
　㈡為了使被告李佳穎、曾柏傑能於本案從中深切記取教訓，併
    強化其法治之觀念，避免再度犯罪，本院斟酌本案犯行之不
    法程度，而依刑法第74條第2項第5款、第8款、第93條第1項
    第2款之規定，命被告李佳穎、曾柏傑應於緩刑期間付保護
    管束，且分別向執行檢察官指定之政府機關、政府機構、行
    政法人、社區或其他符合公益目的之機構或團體提供120小
    時之義務勞務，並依執行檢察官之命令，分別參加法治教育
    1場次（此部分乃緩刑宣告附帶之條件，依刑法第75條之1第
    1項第4款規定，違反上開之負擔情節重大，足認原宣告之緩
    刑難收其預期效果，而有執行刑罰之必要者，得撤銷緩刑之
    宣告）。
四、關於沒收：扣案如附表所示之物，為被告李佳穎所有、供本
    案犯行所用之物，應依刑法第38條第2項前段之規定，宣告
    沒收。
五、依刑事訴訟法第273條之1第1項、第299條第1項前段，判決
    如主文。
六、本案經檢察官林裕斌提起公訴，檢察官吳皓偉到庭執行職務
    。
中　　華　　民　　國　　111 　年　　8 　　月　　29　　日
                  刑事第五庭  法  官  陳德池
以上正本證明與原本無異。
如不服本判決應於收受判決後20日內向本院提出上訴書狀，並應
敘述具體理由。其未敘述上訴理由者，應於上訴期間屆滿後20日
內向本院補提理由書(均須按他造當事人之人數附繕本)「切勿逕
送上級法院」。
告訴人或被害人對於判決如有不服具備理由請求檢察官上訴者，
其上訴期間之計算係以檢察官收受判決正本之日期為準。　　　
中　　華　　民　　國　　111 　年　　8 　　月　　29　　日
                             書記官  陳孟君　　　　　　　　　
附表：
編號 扣案物名稱/數量 備註 1 IPHONE7 PLUS行動電話1支（連同門號0000-000000號SIM卡1枚） 被告李佳穎所有、供本案犯行所用之物 2 IPHONE6S行動電話1支（連同門號0000-000000號SIM卡1枚） 同上 


附錄論罪科刑法條全文：
中華民國刑法第339條之2第1項
意圖為自己或第三人不法之所有，以不正方法由自動付款設備取
得他人之物者，處3 年以下有期徒刑、拘役或30萬元以下罰金。

中華民國刑法第339條之4第1項
犯第339條詐欺罪而有下列情形之一者，處1年以上7年以下有期
徒刑，得併科1百萬元以下罰金：
一、冒用政府機關或公務員名義犯之。
二、三人以上共同犯之。
三、以廣播電視、電子通訊、網際網路或其他媒體等傳播工具，
    對公眾散布而犯之。

洗錢防制法第2條
本法所稱洗錢，指下列行為：
一、意圖掩飾或隱匿特定犯罪所得來源，或使他人逃避刑事追訴
    ，而移轉或變更特定犯罪所得。
二、掩飾或隱匿特定犯罪所得之本質、來源、去向、所在、所有
    權、處分權或其他權益者。
三、收受、持有或使用他人之特定犯罪所得。

洗錢防制法第14條第1項
有第二條各款所列洗錢行為者，處7年以下有期徒刑，併科新臺
幣5百萬元以下罰金。

組織犯罪防制條例第3條第1項後段
發起、主持、操縱或指揮犯罪組織者，處3年以上10年以下有期
徒刑，得併科新臺幣1億元以下罰金；參與者，處6月以上5年以
下有期徒刑，得併科新臺幣1千萬元以下罰金。但參與情節輕微
者，得減輕或免除其刑。

組織犯罪防制條例第4條第1項
招募他人加入犯罪組織者，處6月以上5年以下有期徒刑，得併科新臺幣1千萬元以下罰金。